【裁判字號】    89,訴,939
【裁判日期】    890824
【裁判案由】    債務人異議之訴
【裁判全文】
臺灣板橋地方法院民事判決  八十九年度訴字第九三九號
    原      告  甲○○
    被      告  乙○○○
右當事人間債務人異議之訴事件，本院判決如左：
    主      文
原告之訴駁回。
訴訟費用由原告負擔。
      事      實
甲、原告方面：
  一、聲明：求為判決本院八十九年度民執星字第一七六○號所為之強制執行程序應
      予撤銷。
  二、陳述：
    (一)被告以面額共計新台幣 (下同) 六十萬元之本票向本院聲請裁定，取得執行名
      義 (發票日均為八十六年七月十四日) 。惟查，被告當初偕同綽號「小正」之
      人到原告住處，逼迫原告開立面額各十萬元之本票八張，該八張本票上只有簽
      名及指印是原告的，其餘均非原告的字跡。嗣原告有償還二十萬元交付予該名
      綽號「小正」之人，並取回二張本票，至於所餘之六十萬元，因原告無力償還
      ，乃商請友人陳鳳銘幫忙償還。林鳳銘遂與該名被告叫來的綽號「小正」之人
      協議，約定由陳鳳銘簽發十七張共計五十萬元之本票交給綽號「小正」之人，
      以償還原積欠之六十萬元票款債務。
    (二)陳鳳銘是於民國八十七年二月一日簽發共十七張本票，到期日為八十七年二月
      六日至八十八年六月六日間之每月六日，除第一張本票面額是二萬元外，其餘
      十六張本票面額均為三萬元。陳鳳銘簽發該十七張本票交付給綽號「小正」之
      人時，曾向綽號「小正」之人要求取回系爭六張各十萬元之本票，惟綽號「小
      正」之人表示下次再帶來，數日後，陳鳳銘與綽號「小正」之人喝酒席間，與
      綽號「小正」之人約定由「小正」自己將本票撕毀即可，因基於互相信任之故
      ，遂未取回系爭六張本票。
    (三)陳鳳銘所簽發之該十七張本票，迄八十八年六月間均已陸續全部兌付，該票款
      剛開始時是由陳鳳銘替原告付，後來有時是由原告自己付，票款均已付給該名
      被告叫來的綽號「小正」之人，故原告與被告間已無任何債務關係，被告竟以
      不實之債權，持系爭六張共計六十萬元之本票聲請裁定，爰依強制執行法第十
      四條規定提起債務人異議之訴，訴請判決如訴之聲明所示。
  三、證據：提出陳鳳銘所簽發之三萬元本票一張 (到期日為八十七年八月六日) 及
      錄音帶一捲為證。
乙、被告方面：
  一、聲明：求為判決駁回原告之訴。
  二、陳述：被告當初有帶該名綽號「小正」之人到原告住處向原告要錢，因原告表
      示沒有錢，遂由原告簽發八張面額各十萬元之本票，本票上的字跡都是原告的
      字跡。原告嗣後有償還二十萬元交給綽號「小正」之人，至於原告所稱後來陳
      鳳銘有與綽號「小正」之人約定由陳鳳銘簽發十七張共計五十萬元之本票交給
      「小正」以償還系爭六十萬元本票債務，且該十七張共計五十萬元本票均已兌
      付等情，並無其事，被告並沒有拿到錢，目前系爭六張共計六十萬元之本票仍
      在被告手上。
丙、本院依職權調閱八十九年度民執星字第一七六○號執行卷宗及八十八年度票字第
    七二五九號本票裁定卷宗。
      理      由
一、原告起訴主張：被告當初偕同綽號「小正」之人到原告住處逼迫原告開立面額各
    十萬元之本票八張，嗣原告有償還二十萬元交付予該名綽號「小正」之人，並取
    回二張本票，其餘之六十萬元，因原告無力償還，乃商請友人陳鳳銘與該名被告
    叫來的綽號「小正」之人協議，約定由陳鳳銘簽發十七張共計五十萬元之本票交
    給綽號「小正」之人，以償還系爭六十萬元票款債務，並與綽號「小正」之人約
    定由「小正」自己將本票撕毀即可，因基於互相信任之故，遂未取回系爭六張本
    票。陳鳳銘所簽發之該十七張本票，迄八十八年六月間均已陸續全部兌付，票款
    均已付給該名被告叫來的綽號「小正」之人，故原告與被告間已無任何債務關係
    ，被告竟以不實之債權，持系爭六張共計六十萬元之本票聲請裁定，爰依強制執
    行法第十四條規定提起債務人異議之訴，訴請判決如訴之聲明所示。被告則以其
    當初曾帶該名綽號「小正」之人到原告住處向原告要錢，因原告表示沒有錢，遂
    由原告簽發八張面額各十萬元之本票，原告嗣後亦有償還二十萬元交給綽號「小
    正」之人。至於原告所稱後來陳鳳銘有與綽號「小正」之人約定由陳鳳銘簽發十
    七張共計五十萬元之本票交給「小正」以償還系爭六十萬元本票債務，且該十七
    張共計五十萬元本票均已兌付等情，並無此事，其並沒有拿到錢，目前系爭六張
    共計六十萬元之本票仍在其手上等語資為抗辯。
二、本件被告係執以原告為發票人、面額均為十萬元、發票日均為八十六年七月十四
    日、到期日則為八十六年十月三十日至八十七年三月三十日間之每月三十日之本
    票六張向本院聲請准予強制執行，經本院於八十八年十月二十七日以八十八年度
    票字第七二五九號裁定准予強制執行，被告遂於八十九年一月十一日以該本票裁
    定為執行名義向本院聲請強制執行，以上事實為兩造所不爭執，且經本院依職權
    調閱八十八年度票字第七二五九號本票裁定卷宗及八十九年度民執星字第一七六
    ○號執行卷宗核閱無訛，堪信為真實。按執行名義無確定判決同一之效力者，於
    執行名義成立前，如有債權不成立或消滅或妨礙債權人請求之事由發生，債務人
    亦得於強制執行程序終結前提起異議之訴，強制執行法第十四條第二項定有明文
    。從而，本件原告主張其係遭逼迫而於系爭六張各十萬元之本票上簽名，且其嗣
    已清償票款，僅未將系爭六張本票收回，被告竟復持已受清償之系爭六張本票向
    法院聲請取得執行名義並對其實施強制執行等情，經核符合強制執行法第十四條
    第二項所規定提起債務人異議之訴之要件，惟原告應依民事訴訟法第二百七十七
    條前段規定，就其所主張上揭有利於己之事實負舉證之責。
三、經查，本件原告主張其係遭逼迫而於系爭六張各十萬元之本票上簽名，又其友人
    陳鳳銘曾與被告叫來的一名綽號「小正」之人協議，約定由陳鳳銘簽發十七張共
    計五十萬元之本票交予綽號「小正」之人，以償還系爭六十萬元票款債務，並與
    綽號「小正」之人約定由「小正」自己將本票撕毀即可，而陳鳳銘所簽發之該十
    七張本票，迄八十八年六月間均已陸續全部兌付，票款均已付給該名被告叫來的
    綽號「小正」之人，故原告與被告間已無任何債務關係各節，業為被告所否認。
    而原告所提出由陳鳳銘所簽發之三萬元本票一張 (到期日為八十七年八月六日)
    ，並無法證明其所述之上揭事實為真。至於原告另提出之錄音帶一捲，依其自陳
    「是今年被告查封我的不動產時錄的，當時我有和被告說錢已經還清了不要再向
    我要錢」，亦無從執為其已償還系爭本票票款債務之證據。從而，原告既未能舉
    證證明系爭之被告票款債權有何有債權不成立或消滅或妨礙債權人請求之事由發
    生，其提起本件債務人異議之訴，核屬無據，應予駁回。
四、結論：本件原告之訴為無理由，依民事訴訟法第七十八條規定，判決如主文。
中      華      民      國    八十九    年      八      月    二十四    日
                                臺灣板橋地方法院民事第二庭
~B法  官  戴嘉清
右正本證明與原本無異。
如不服本判決，應於判決送達後廿日內，向本院提出上訴狀。
中      華      民      國    八十九    年      八      月    二十八    日
~B書記官  賴早敏


司法院資訊處製作；財團法人民間司法改革基金會備份。
